臺灣高雄地方法院刑事判決　　　　　　　　　　　　　九十三年度簡上字第八三號
　　上　訴　人　臺灣高雄地方法院檢察署檢察官
　　即 公 訴人
　　被　　　告　甲○○
右列上訴人因被告所犯偽造文書案件，不服本院高雄簡易庭九十二年度簡字第四七九
四號中華民國九十二年十二月三十日所為第一審簡易判決（聲請簡易判決處刑案號：
九十二年度偵字第二一一三三號），提起上訴，本院管轄之第二審合議庭判決如左：
    主  文
上訴駁回。
    事  實
一、甲○○原從事美容事業，擬設立公司以經營保養品與化妝品業務，為免除公司募
    集資本額之不便，欲將甲第建設股份有限公司（下稱甲第公司）變更為蘿拉生物
    科技股份有限公司（下稱蘿拉公司），明知甲第公司之公司執照與營利事業登記
    證均未遺失，公司負責人丙○○亦未召開股東會決議變更公司名稱、所營事業、
    公司章程、地址及改選董監事，竟基於行使偽造私文書及使公務員登載不實之概
    括犯意，(一)於民國九十二年三月初某日，在不詳地點，先利用不知情之刻印業者
    ，偽刻「甲第建設股份有限公司」、「丙○○」及「蔡豐吉」、「韓逸儒」、「
    蔡季蓁」印章各一枚，再取得其父陳清文、母游美惠、妹陳秋華之真正印章後，
    未經丙○○、蔡豐吉、韓子喻（原名韓逸儒）、蔡季蓁、陳清文、游美惠、陳秋
    華等人之同意，即持上開印章接續於附表編號一至九所示文件分別偽造「甲第建
    設股份有限公司」、「丙○○」、「蔡豐吉」、「韓逸儒」、「蔡季蓁」之印文
    ，及盜蓋「陳清文」、「游美惠」、「陳秋華」之印文，並偽造「蔡豐吉」、「
    韓逸儒」、「游美惠」、「陳清文」、「陳秋華」之署名，而偽造如附表編號一
    至九所示私文書。另於附表編號十所示游美惠、陳秋華、陳清文、蔡豐吉、韓逸
    儒、蔡季蓁等人之身分證影本分別盜蓋「游美惠」、「陳秋華」、「陳清文」之
    印文各二枚，及偽造「蔡豐吉」、「韓逸儒」、「蔡季蓁」之印文各二枚。再持
    前揭文件，及蘿拉公司、甲第公司章程於同年三月三日向高雄市政府建設局申請
    甲第公司更名、變更所營事業、改選董監事及修改章程之登記而行使之。(二)嗣因
    變更前後之公司地址不同，經高雄市政府發函通知補正董事會決議公司遷移新址
    之會議議事錄與董事簽到簿影本，甲○○再承前概括犯意，持上開印章接續於附
    表編號十一至十三所示文件分別偽造「蔡豐吉」及「甲第建設股份有限公司」之
    印文，並偽造「蔡豐吉」、「游美惠」、「陳清文」、「韓逸儒」、「陳秋華」
    之署名，而偽造如附表編號十一至十三所示私文書後，於同年月五日持以向高雄
    市政府建設局申請補正變更登記手續而行使之，致該局不知情之承辦公務員，將
    甲第公司更名為蘿拉公司及變更所營事業、公司章程、地址及改選董監事等不實
    事項，登載於職務所掌管之變更登記表之公文書上，而發函核准變更登記，致生
    損害於甲第公司、丙○○、蔡豐吉、韓逸儒、蔡季蓁、陳清文、游美惠、陳秋華
    等人，及高雄市政府建設局對所轄公司行政管理之正確性。嗣經甲第公司負責人
    丙○○向行政院長陳情，經行政院轉知高雄市政府查證後，始查獲上情，並經警
    扣得甲○○偽造之「甲第建設股份有限公司」及「丙○○」印章各一枚。
二、案經高雄市政府警察局三民第二分局報請臺灣高雄地方法院檢察署檢察官聲請簡
    易判決處刑。
    理  由
一、右揭犯罪事實，業據被告甲○○於警詢、偵查及本院審理時均坦承不諱；核與告
    訴人即甲第公司負責人丙○○於警詢中指訴之情節相符；並經被害人蔡豐吉、韓
    子喻、蔡季蓁、游美惠、陳秋華等人於警詢陳述在卷。此外，復有高雄市政府九
    十二年三月五日高市府建二公字第○九二○四四○六四○○號函稿暨所附切結書
    、甲第公司股東會議事錄、蘿拉公司變更登記申請書、公司變更名稱或所營事業
    登記預查申請表、股東名簿、公司章程、董事會議事錄、簽到簿、變更登記表、
    游美惠、陳秋華、陳清文、蔡豐吉、韓子喻、蔡季蓁等人身分證影本正反面、監
    察人願任同意書、董事長願任同意書、高雄市政府高市府建二公字第○九三○○
    七七三八五○號函，及隨函檢附之股份有限公司登記應附送書表、本院九十三年
    三月十九日刑案電話查詢登記表、蘿拉公司、甲第公司章程各一份、董事願任同
    意書五份，及高雄市政府九十二年三月六日高市府建二公字第○九二０四四○六
    四○一號函稿暨所附補正申請書、蘿拉公司董事會議事錄、簽到簿各一份附卷可
    稽；另有偽造之「甲第建設股份有限公司」及「丙○○」印章各一枚扣案可資佐
    證。綜上足認，被告前揭自白與事實相符，應堪採為被告有罪之證據；從而，本
    案事證明確，被告右揭犯行堪以認定。
二、被告甲○○先後行使偽造之私文書，持向高雄市政府建設局辦理公司變更登記，
    致該局不知情之承辦公務員，將甲第公司更名為蘿拉公司及變更所營事業、公司
    章程、地址及改選董監事等不實事項，登載於職務所掌管之變更登記表之公文書
    上，而發函核准變更登記，足以生損害於甲第公司、丙○○、蔡豐吉、韓逸儒、
    蔡季蓁、陳清文、游美惠、陳秋華等人，及高雄市政府建設局對所轄公司行政管
    理之正確性，所為係犯刑法第二百十六條、第二百十條之行使偽造私文書罪及刑
    法第二百十四條使公務員登載不實罪。其利用不知情之刻印業者偽刻「甲第建設
    股份有限公司」、「丙○○」、「蔡豐吉」、「韓逸儒」、「蔡季蓁」印章各一
    枚，為間接正犯。又被告如事實欄一之(一)所示為申請公司更名、變更所營事業、
    改選董監事及修改章程之登記而先後多次偽造印章、印文、署名、盜用印章、偽
    造私文書及行使偽造私文書等犯行；及如事實欄一之(二)所示為申請補正公司變更
    登記而先後多次偽造印文、署名、偽造私文書及行使偽造私文書等犯行，分別係
    基於單一之犯意，以單一行為之數個舉動，接續進行同一犯罪，其各個行為均屬
    犯罪行為之一部，而接續地侵害同一法益，均為接續犯，屬單純一罪。被告偽造
    「甲第建設股份有限公司」、「丙○○」、「蔡豐吉」、「韓逸儒」、「蔡季蓁
    」印章之行為係偽造渠等印文之階段行為；其偽造「甲第建設股份有限公司」、
    「丙○○」、「蔡豐吉」、「韓逸儒」、「蔡季蓁」印文及盜用「游美惠」、「
    陳秋華」、「陳清文」印文之行為均係偽造私文書之部分行為；又其偽造私文書
    後持以行使，其偽造之低度行為為行使之高度行為所吸收，均不另論罪，只論以
    行使偽造私文書罪。被告如事實欄一之(一)、(二)所示先後二次行使偽造私文書犯行
    ，時間緊接，方法相同，觸犯構成要件相同之罪名，顯係基於概括犯意為之，為
    連續犯，應依刑法第五十六條規定，論以一罪，並加重其刑，聲請人認此部分亦
    屬接續犯，尚有誤會。被告所犯行使偽造私文書罪及使公務員登載不實罪間，有
    方法、目的之牽連關係，應依刑法第五十五條之規定，從一重之行使偽造私文書
    罪處斷。又聲請人雖未就被告偽造如附表編號八、九所示私文書，及於附表編號
    十所示身分證影本上盜蓋及偽造印文等犯行聲請簡易判決處刑，惟被告此部分犯
    行與前揭聲請簡易判決處刑並經論罪科刑之行使偽造私文書罪間，分別有接續犯
    及部分行為之實質上一罪關係，為聲請簡易判決處刑之效力所及，本院自應併予
    審理。
三、爰審酌被告為免除新設公司募集資本額之不便，竟冒用「甲第公司」及「丙○○
    」、「蔡豐吉」、「韓逸儒」、「蔡季蓁」、「游美惠」、「陳秋華」、「陳清
    文」等名義，偽造股東會、董事會決議等相關私文書，持向主管機關高雄市政府
    建設局申請公司變更登記，損及甲第公司及丙○○、蔡豐吉、韓子喻、蔡季蓁、
    游美惠、陳秋華、陳清文等人之權益，與高雄市政府建設局對所轄公司行政管理
    之正確性，惟念其並無前科，素行良好，有臺灣高等法院被告全國前案紀錄表一
    份在卷足按，辦理變更登記後，未進一步為其他犯罪，及犯後坦承犯行，態度良
    好等一切情狀，認原審依具上開證據（原判決贅載被害人陳清文於警詢之證述）
    ，並依刑法第五十六條、第二百十六條、第二百十條、第二百十四條、第五十五
    條、第四十一條第一項（原判決漏載），罰金罰鍰提高標準條例第一條前段、第
    二條，就被告所為偽造文書犯行，處有期徒刑三月，如易科罰金，以三百元折算
    壹日；並依刑法第二百十九條，將扣案偽造之「甲第建設股份有限公司」、「丙
○○」印章各一枚，及未扣案但不能證明業已滅失之偽造「蔡豐吉」、「韓逸儒
    」、「蔡季蓁」印章各一枚；如附表編號一至九及編號十一至十三所示之偽造私
    文書及如附表編號十所示身分證影本上偽造之「甲第建設股份有限公司」印文四
    枚、「丙○○」印文二枚、「蔡豐吉」印文七枚、「韓逸儒」印文四枚、「蔡季
    蓁」印文三枚，「蔡豐吉」、「韓逸儒」、「陳清文」、「游美惠」、「陳秋華
    」署名各三枚，俱予宣告沒收，其認事用法均無違誤，量刑亦稱妥適，上訴人之
    上訴為無理由，應予駁回。
據上論斷，應依刑事訴訟法第四百五十五條之一第一項、第三項、第三百六十八條，
判決如主文。
本案經檢察官乙○○到庭執行職務。
中      華      民      國     九十三     年      四       月    七     日
                              臺灣高雄地方法院刑事第十五庭
                              審判長  法  官    張維君
                                      法  官    伍逸康
                                      法  官    洪珮婷
右正本證明與原本無異。
不得上訴。
                                      書記官    于耀文
中    華    民    國      九十三      年      四      月      八      日
